臺灣臺北地方法院刑事判決　　　　　　　94年度簡上字第90號
上訴人即
被　　告　　乙○○
上列上訴人即被告因傷害案件，不服本院簡易庭九十四年度簡字
第六九○號，中華民國九十四年四月二十九日第一審簡易判決（
聲請簡易判決處刑案號：台灣台北地方法院檢察署九十四年度偵
字第二二一八號）提起上訴，本院管轄第二審合議庭判決如下：
    主  文
原判決撤銷。
乙○○當場激於義憤而傷害人之身體，處拘役拾日，如易科罰
金，以佰元折算壹日，緩刑貳年。
    事  實
一、乙○○無犯罪前科。乙○○與丙○○係夫妻，於民國九十三
    年六月間某日無意間看見夫丙○○與其同事甲○○坐在停放
    路旁車內有相當時間，經詢問丙○○，雖然丙○○告知只是
    單純同事聊天、吃東西，乙○○猶懷疑丙○○與甲○○有姦
    情，而於九十三年六月底向經營偵防器材買賣之萬宇科技公
    司丁○○購買竊聽器裝置在丙○○車上，並委請丁○○及其
    員工羅利民幫忙跟蹤監視丙○○行蹤，因而獲悉丙○○有數
    次下班後即前往載甲○○至台北市中正紀念堂地下停車場，
    並在停車場內待一段時間後才離開，九十三年七月十四日下
    午丁○○、羅利民又駕車跟蹤丙○○所駕駛內載甲○○之車
    一路跟至中正紀念堂地下停車場，乙○○並經丁○○電話通
    知立即騎機車趕至山正紀念堂地下停車場與丁○○、羅利民
    會合，三人乘坐在車內監視丙○○與甲○○二人在車內動靜
    ，乙○○看見丙○○與甲○○從前座爬至後座，待在車內長
    達一多小時，並看見車輛晃動，更從裝置在丙○○車內之竊
    聽器材聽見甲○○之笑聲、叫聲、呻吟聲，及說「用打的」
    等，接著又看見丙○○抽取放置後座之衛生紙，目睹上開情
    景，乙○○認為丙○○與甲○○二人係在車內發生姦淫行為
    ，當場激於義憤，基於傷害之故意，衝至丙○○、甲○○之
    車旁以遙控器打開左後車門後，進入車內徒手毆打甲○○並
    動手抓搶甲○○手上拿取之衛生紙，欲做為證據，致使甲○○因此受有右手拇指撕裂傷二處各五公分、左小腿皮下血腫
    約二乘三公分、左前腿擦傷約五公分、左耳後皮下血腫、左
    手拇指擦傷約一公分共三處、左手肘皮下血腫約一乘一公分
    、右手肘皮下血腫約一乘一公分共二處、右臉瘀傷、下腹及
    右臀部抓傷等傷害。
二、案經甲○○提出告訴及台北縣警察局三重分局報請台灣台北
    地方法院檢察署檢察官偵查後聲請簡易判決處刑。
    理  由
一、訊據上訴人即被告乙○○矢口否認有傷害告訴人甲○○之故
    意及行為，歷次辯稱：「…我在跟甲○○拿證物時我有受傷
    ，至於甲○○及丙○○有沒有受傷我不清楚…當時該二名徵
    信社男子帶我前往該處捉姦，因為我先生丙○○與甲○○有
    不正常之通姦行為…」（九十三年十月十二日警詢）、「…
    我當天有帶兩個徵信社人員，親眼見到他們（丙○○與甲○○）在車子內待了一個多小時，並在車內通姦。我進去裡面
    ，只是要拿他們通姦的衛生紙等證物，在拉扯之間雙方都有
    受傷，她還動手打我…」（九十四年二月十八日偵查）、「
    …是甲○○先打我，把我的眼鏡打破，嘴角受傷，牙齒鬆動
    …那天是在車上發生，空間很小，衛生紙的證物是徵信社跟
    我講還放在甲○○那裡，我要去跟她拿這個證物，我進去以
    後我先生就強行把我拖出去，然後甲○○就一巴掌打我，甲○○本人受傷有可能攻擊的時候受傷的，我並沒有蓄意傷害
    她…」（九十四年五月三十一日準備程序）、「…去年（九
    十三年）七月十三日（應係七月十四日）晚上七點左右，我
    先生和告訴人通姦，當下我為了取得通姦證物就是衛生紙，
    我因此和告訴人發生拉扯，我並沒有如告訴人所指述強行脫
    她內褲，而且我先生一直保護她，我根本沒有機會跟她接近
    ，我怎麼可能傷害她，反而是我先生將我從車內強行抱出，
    告訴人徒手揮打我臉部，導致我臉部紅腫，我的手指也受傷
    …」（九十四年七月十一日本院審理）云云。經查：
(一)、被告因懷疑夫即證人丙○○與其同事即告訴人甲○○有姦情
    ，而向萬宇科技公司購買竊聽器材裝置在丙○○所駕駛之車
    內，並委請丁○○、其員工羅利民幫忙跟蹤監視丙○○行蹤
    ，因而獲悉丙○○有數次下班後即前往載甲○○至中正紀念
    地下停車場，並在停車場內待一段時間後才離開，九十三年
    七月十四日下午丁○○、羅利民又駕車跟蹤丙○○所駕駛內
    載甲○○之車一路跟至中正紀念堂地下停車場，被告亦經通
    知前去中正紀念堂地下停車場與丁○○及羅利民在車內監視
    丙○○與甲○○在車內動靜，被告看見丙○○與甲○○從前
    座爬至後座，待在車內長達一多小時，並看見車輛晃動，更
    從裝置在丙○○車內之竊聽器材聽見甲○○之笑聲、叫聲、
    呻吟聲，接著又看見丙○○抽取放置後座之衛生紙，遂衝至
    丙○○、甲○○之車旁以遙控器打開左後車門後各情，已據
    被告供述在卷，核與證人丁○○於九十三年十月十二日警詢
    、九十四年三月十四日偵查、九十四年七月十一日本院審理
    及證人羅利民於九十三年十月十二日警詢、九十四年三月十
    四日偵查證述之情節相符，並有被告提出之九十三年七月十
    四日監聽錄音帶一捲為證，經本院於九十四年七月十一日審
    理時當庭播放勘驗該錄音帶結果：因為收訊不良，聽到男生
    的聲音很大，但聽不清楚說什麼，但女生的聲音有聽到叫聲
    、笑聲、呻吟聲，還說一句「用打的」，惟始終未聽見告訴
    人所指稱當日與丙○○碰面係請教電腦、公司帳務處理等相
    關對話。
(二)、而被告於前揭時、地打開丙○○、甲○○二人所乘坐車輛之
    車門後，動手毆打甲○○一節，亦據告訴人於警詢、偵查及
    本院審理時指述綦詳，並有診斷證明書影本一紙（九十四年
    度偵字第二二一八號卷第31頁反面）足稽，雖然被告始終否
    認有動手毆打告訴人之行為，而以車內空間太小，其伸手拿
    告訴人藏放身上之衛生紙時兩人拉扯及告訴人動打其時而受
    傷之詞置辯，然而根據上開診斷證明書之診斷病名欄內記載
    ：「右手拇指撕裂傷二處各五公分、左小腿皮下血腫約二乘
    三公分、左前腿擦傷約五公分、左耳後皮下血腫、左手拇指
    擦傷約一公分共三處、左手肘皮下血腫約一乘一公分、右手
    肘皮下血腫約一乘一公分共二處、右臉瘀傷、下腹及右臀部
    抓痕」等，除「右手拇指撕裂傷二處各五公分、左手拇指擦
    傷約一公分共三處」可能是雙方拉扯時所造成之傷害，其餘
    ：「左小腿皮下血腫約二乘三公分、左前腿擦傷約五公分、
    左耳後皮下血腫、左手肘皮下血腫約一乘一公分、右手肘皮
    下血腫約一乘一公分共二處、右臉瘀傷、下腹及右臀部抓痕
    」，均顯非單純互相拉扯及告訴人出手打被告時所得造成之
    傷害，而且據證人丙○○、丁○○、羅利民證述：「…當時
    隨乙○○前來之二名男子擅自打開我駕駛之自小客車門後，
    乙○○隨即跟上與甲○○拉扯並動手毆打甲○○…」（九十
    三年十月十三日警詢，丙○○）、「…被告他有進去車內，
    並有動手打甲○○…」（九十四年二月十八日偵查，丙○○
    ）、「…看到乙○○與甲○○二人發生拉扯。我有看到乙○○指甲斷裂流血…」（九十三年十月十二日警詢、丁○○）
    、「…她們（乙○○、甲○○）二人有拉扯，拉扯過程中，
    有發生肢體衝突，她們二人都有受傷…」（九十四年三月十
    四日偵查，丁○○）、「…開車門時候我有看到乙○○與甲○○兩人在拉扯…在車內…我有看到兩個人身上都有傷，甲○○是身體的手臂或脖子有被抓傷情況，我倒記得是乙○○
    指押斷裂有流血、門牙斷裂流血、眼鏡破掉…」（九十四年
    七月十一日本院審理）、「…我有看見乙○○的指甲斷裂流
    血…」（九十三年十月十二日警詢，羅利民）、「…拉扯過
    程中看到被告嘴角有流血…」（九十四年三月十四日偵查，
    羅利民）等詞，再參以被告因懷疑夫丙○○與告訴人有姦情
    而在丙○○所駕車上裝設監視器及請人跟蹤監視，嗣於前揭
    時、地看見丙○○與告訴人從車前座爬至後座，待在車內長
    達一多小時，並看見車輛晃動，更從裝置在丙○○車內之竊
    聽器材聽見告訴人之笑聲、叫聲、呻吟聲，接著又看見丙○○抽取放置後座之衛生紙等，在客觀上足讓人認為其二人係
    在車內發生性行為之情景，已如前述，為丙○○之配偶之被
    告目睹上情，鮮難能夠平心靜氣地蒐證，當時受此刺激而引
    發無可容忍憤怒上前毆打告訴人及為取得證物而粗暴地抓拉
    告訴人，應所難免，此由證人廖峻宗於九十四年七月十一日
    本院審理時證述：「…（雙方有持任何器具或任何東西嗎？
    ）沒有，因為這件事我還特別交待乙○○，還跟乙○○溝通
    過…」，被告雖否認當時很氣憤，然同時亦稱：「…廖峻宗
    有跟我溝通好幾次…」（九十四年七月十一日本院審理）等
    ，足徵被告因懷疑夫丙○○與告訴人有婚外情時情緒激動，
    否則鮮需證人丁○○數次與被告溝通，且特別交待不可持有
    任何器具，從而可知，被告前揭辯解係避重就輕之詞，不足
    採信，
    本件事證明確，被告犯行堪予認定。
二、按刑法上所謂當場激於義憤而傷害人，係指被害人之行為先
    有不正行為，在客觀上足以激起一般人無可容忍之憤怒，而
    當場實施傷害者而言（最高法院二四年上字第二二四六號、
    二八年上字第二五六四號、七十六年度台上字第五八０八號
    判決參照）。本件被告之夫與告訴人從車前座爬至後座，待
    在車內長達一多小時，並看見車輛晃動，更從裝置在丙○○
    車內之竊聽器材聽見告訴人之笑聲、叫聲、呻吟聲，接著又
    看見丙○○抽取放置後座之衛生紙等，在客觀上足讓人認為
    其二人係在車內發生性行為之情景，客觀上顯然違反正義，
    足以激起一般人無可容忍之憤怒。被告激於義憤，當場傷害
    告訴人之身體，核被告所為係犯刑法第二百七十九條前段之
    當場激於義憤傷害罪。公訴意旨漏未斟酌此點，遽認被告係
    犯刑法第二百七十七條第一項之普通傷害罪，尚有未洽，惟
    基本事實同一，本院自應變更法條為同法第二百七十九條前
    段之罪。而原審以被告所犯傷害之事證明確，對被告適用刑
    法第二百七十七條第一項之傷害罪論罪科刑，雖非無見，然
    如前所述，被告係因目睹在客觀上足讓人認為夫丙○○與告
    訴人二人在車內發生性行為之情景，當場激於義憤而動手傷
    害告訴人，應係犯刑法第二百七十九條前段之當場激於義憤
    傷害罪，惟原審就此未予審酌，仍論以刑法第二百七十七條
    第一項之普通傷害罪名，即有未洽，至於上訴人即被告否認
    犯罪，其上訴雖無理由，惟原審判決既有不當，即屬未可維
    持，應予撤銷改判。審酌被告因目睹在客觀上足讓人認為夫
    丙○○與告訴人二人在車內發生性行為之情景，一時激憤出
    手傷人，對告訴人造成傷害程度，所採以暴力手段雖屬不足
    為訓，但究係出於道義上顯可宥恕之動機觸法，衡情非無可
    原諒等一切情狀，量處如主文第二項所示之刑，並諭知易科
    罰金之折算標準。另復審酌被告前未曾受有期徒刑以上刑之
    宣告，有台灣台北地方法院檢察署刑案資料查註記錄表及台
    灣高等法院被告前案紀表在卷可稽，經此偵審教訓後，應知
    警惕，當無再犯之虞，因認對其所宣告之刑，以暫不執行為
    適當，爰併予宣告緩刑二年，以勵自新。
據上論斷，應依刑事訴訟法第四百五十五條之一第三項、第三百
六十九條第一項前段、第三百六十四條、第二百九十九條第一項
前段、第三百條，刑法第二百七十九條前段、第四十一條第一項
前段、第七十四條第一款，罰金罰鍰提高標準條例第一條前段、
第二條，判決如主文。
本案經檢察官陳玉萍到庭執行職務。
中　　華　　民　　國　　94　　年　　7 　　月　　25　　日
                              台灣台北地方法院刑事第一庭
                                  審判長法  官 陳興邦
                                        法  官 劉素如
                                        法  官 林婷立
上正本證明與原本無異
本判決不得上訴
                                        書記官 王曉雁
中　　華　　民　　國　　94　　年　　7 　　月　　25　　日
附錄本案論罪科刑所適用法條全文：
刑法條刑法第二百七十七條第一項：
傷害人之身體或健康者，處三年以下有期徒刑、拘役或一仟元以
下罰金。
刑法第二百七十九條：
當場激於義憤犯前二條之罪者，處二年以下有期徒刑、拘役或一
千元以下罰金。但致人於死者，處五年以下有期徒刑。